臺灣臺南地方法院民事裁定
110年度消債更字第359號
債  務  人  陳逸榛即陳孝慈



上列當事人依消費者債務清理條例，聲請更生事件，本院裁定如
下：   
    主  文
聲請人甲○○○○○○自民國一百一十一年三月七日下午四時起開始更
生程序，並命司法事務官進行本件更生程序。
    理  由
一、聲請意旨略以：聲請人即債務人甲○○○○○○前向金融機構辦理
    消費借貸、就學貸款等，致積欠無擔保債務計新臺幣（下同
    ）1,014,590元，因無法清償債務，乃於民國110年9月間向
    本院聲請前置調解，因無法負擔債權人所提還款方案而於同
    年10月29日調解不成立，因聲請人有不能清償債務或有不能
    清償之虞，復未經法院裁定開始清算程序或宣告破產，爰依
    法聲請准予裁定更生等語。
二、按「債務人不能清償債務或有不能清償之虞者，得依本條例
    所定更生或清算程序，清理其債務。」消費者債務清理條例
    （下稱消債條例）第3條定有明文。衡以消費者與金融機構
    間債之關係之發生，係依契約自由原則及相互間之信賴為基
    礎，此為社會經濟活動得以維繫及發展之重要支柱，債務人
    經濟窘迫，固不應任其自生自滅，債權人一方之利益，仍不
    能因之摒棄不顧。是債務人於協商程序中，自應本於個人實
    際財產及收支狀況，依最大誠信原則，商討解決方案。如終
    究不能成立協商，於聲請更生或清算時，法院審酌上開條文
    所謂「不能清償或有不能清償之虞」，自宜綜衡債務人全部
    收支、信用及財產狀況，評估是否因負擔債務，而不能維持
    最基本之生活條件；所陳報之各項花費，是否確屬必要性之
    支出；如曾有協商方案，其條件是否已無法兼顧個人生活之
    基本需求等情，為其判斷之準據。
三、經查：
  ㈠聲請人前向金融機構辦理消費借貸、就學貸款等，致現積欠
    無擔保債務至少1,014,590元，前即因無法清償債務，而於1
    10年9月間向本院聲請前置調解，因無法負擔債權人所提還
    款方案而於110年10月29日調解不成立等情，有110年11月15
    日更生聲請狀所附調解不成立證明書、債權人清冊、財團法
    人金融聯合徵信中心前置協商專用債權人清冊、信用報告等
    件在卷可稽（見本院卷第29-31、37-46頁），堪信為真實。
  ㈡聲請人自陳現於擔任派遣工或網路接案美編人員，每月薪資
    約18,000元，名下無財產，108、109年度申報所得為172,43
    1、24,329元，現投保於臺中市企劃服務人員職業工會等情
    ，有110年9月16日前置調解聲請狀所附綜合所得稅各類所得
    資料清單暨國稅局財產歸屬資料清單、勞工保險被保險人投
    保資料表、110年11月17日更生聲請狀所附財產及收入狀況
    說明書、本院稅務電子閘門財產所得調件明細表、110年12
    月10日補正狀所附收入切結書可稽（見調解卷第45-53頁、
    本院卷第21-25、103-106、113頁）。另查無聲請人有其他
    收入來源，佐以聲請人提出收入切結書為證，則以聲請人自
    陳之收入每月18,000元作為核算其現在償債能力之基礎，應
    能反映真實收入狀況。
  ㈢至支出部分，聲請人主張單親獨力扶養1名未成年子女，每月
    支出扶養費9,600元。按直系血親相互間，互負扶養之義務
    ，民法第1114條第1款定有明文。查聲請人之未成年子女，
    每月領有兒少生活扶助金2,047元，名下無財產，有本院稅
    務電子閘門財產所得調件明細表、臺南市政府社會局111年2
    月7日函等附卷可證(見本院卷第107-109、129頁)。扶養費
    用部分，依消債條例第64條之2第1、2項，並參照民法第111
    8、1119條規定，其負扶養義務之程度，亦應考量其目前身
    負債務之窘境，所負擔之扶養義務能力，自非比一般，在無
    其他更為詳實之資料可供佐證之情形下，故本院認定以臺南
    市111年度之每人每月最低生活費為14,230元之1.2倍為17,0
    76元為標準，聲請人每月應支出之子女扶養費應以17,076元
    為度，聲請人就此主張支出9,600元，低於上開核算數額，
    應為可採。至聲請人個人日常生活必要費用部分，審酌聲請
    人負債之現況，基於社會經濟活動之互賴及誠信，該日常生
    活所需費用，自應節制開支，不得有超越一般人最低生活標
    準之享受，否則反失衡平，本院依消債條例第64條之2第1項
    ，參酌衛福部社會司所公告歷年最低生活費標準，臺南市11
    1年度之每人每月最低生活費為14,230元之1.2倍為17,076元
    ，則聲請人每月最低生活費除有特殊情形並有證據證明者外
    ，自宜以此為度，始得認係必要支出。聲請人主張每月個人
    必要生活費每月支出21,580元，高於上開標準，應認上開核
    算數額17,076元較為可採。
  ㈣綜上所述，以聲請人現每月之收入18,000元為其償債能力基
    準，扣除其每月扶養費9,600元及個人必要生活費17,076元
    後，已無餘額，顯無法清償聲請人目前負債總額1,014,590
    元，堪認聲請人確有不能清償債務或有不能清償之虞之情事
    。從而，聲請人主張已不能清償債務，聲請本院准予更生，
    依所舉事證及本院調查結果，即無不合。
四、末按「法院開始更生程序之裁定，應載明其年、月、日、時
    ，並即時發生效力。」、「法院裁定開始更生或清算程序後
    ，得命司法事務官進行更生或清算程序，必要時得選任律師
    、會計師或其他適當之自然人或法人一人為監督人或管理人
    。」消費者債務清理條例第45條第1項、第16條第1項分別定
    有明文。本件聲請人其目前收入及財產狀況，不能履行債務
    ，依聲請人其目前收入及財產狀況，未償之債務亦屬不能清
    償，有如上述。此外，復查無聲請人有消費者債務清理條例
    第46條各款所定駁回更生聲請等事由，從而，聲請人聲請更
    生，洵屬有據，應予准許，爰命司法事務官進行本件更生程
    序。
五、依消費者債務清理條例第11條第1項、第45條第1項、第16條
    第1項，裁定如主文。
中　　華　　民　　國　　111 　年　　3 　　月　　7 　　日
                 民事第四庭       法  官　李姝蒓
以上正本證明與原本無異。
本裁定不得抗告。
本裁定已於111年3月7日下午4時公告。
中　　華　　民　　國　　111 　年　　3 　　月　　7 　　日
                                  書記官　張鈞雅